臺灣高等法院刑事判決　　　　　　　 96年度金上重訴字第5號
　　上　訴　人
　　即　被　告　丁○○
　　選任辯護人　谷湘儀　律師
　　　　　　　　陳德義　律師
　　上　訴　人
　　即　被　告　乙○○
　　選任辯護人　林新傑　律師
　　　　　　　　蔡茂松　律師
上列上訴人因證券交易法等案件，不服臺灣臺北地方法院93年度
訴字第1652號，中華民國95年11月30日第一審判決（起訴案號：
臺灣臺北地方法院檢察署91年度偵字第10658號），提起上訴，
判決如下：
    主 　　 文
原判決撤銷。
丁○○共同已依證券交易法發行有價證券公司之董事，以直接方
式，使公司為不利益之交易，且不合營業常規，致公司遭受損害
，處有期徒刑參年。
乙○○共同已依證券交易法發行有價證券公司之經理人，以直接
方式，使公司為不利益之交易，且不合營業常規，致公司遭受損
害，處有期徒刑貳年。
偽造瑩寶科技股份有限公司民國88年6月24日董事會會議紀錄、
89年9月5日及90年6月20日董事會議事錄「張德和」、「吳英宗
」及「吳餘仁」印文各參枚、「侯文定」印文壹枚；偽造「張德
和」、「吳英宗」、「吳餘仁」及「侯文定」印章各壹個，均沒
收。
    事 　　 實
壹、丁○○原是上櫃公司，瑩寶科技股份有限公司（下稱瑩寶公
    司）董事長兼總經理。
    乙○○原任瑩寶公司財務副總經理，90年9月6日經瑩寶公司
    解職，瑩寶公司並於翌（7）日在證券櫃檯買賣中心以重大
    訊息發布。
    二人均為受瑩寶公司委託處理事務之人。
貳、元兆科技股份有限公司（下稱元兆公司）是瑩寶公司設立的
    紙上公司，並未實際營業；京陽科技股份有限公司（下稱京
    陽公司）實際為承接瑩寶公司工程部門業務而成立的子公司
    。
    元兆、京陽公司所有財務、人事及業務實際均由瑩寶公司掌
    握。
參、丁○○、乙○○均為瑩寶公司處理事務，丁○○或單獨或與
    乙○○共同基於意圖為第三人不法利益的犯意或概括犯意聯
    絡，而以如下手法違背渠等任務的行為，致生損害於瑩寶公
    司：
一、丁○○明知瑩寶公司對外背書保證事項應先經董事會決議核
    准。若因業務需要得由董事會授權董事長於一定額度內決行
    ，事後再報董事會追認，並報請股東會備查，而竟與乙○○
    共同基於行使偽造私文書的概括犯意聯絡，未事先通知瑩寶
    公司法人董事久大投資顧問股份有限公司（下稱久大公司）
    代表張德和、董事吳英宗、吳餘仁及監察人侯文定，也未獲
    得渠等授權，竟虛構民國88年6月24日、89年9月5日、90 年
    6月20日，張德和、吳英宗、吳餘仁及侯文定出席董事會，
    且通過由瑩寶公司為元兆公司向租賃公司融資背書保證的會
    議紀錄，並將事先於不詳時地，委由不知情刻印人員偽刻的
    「張德和」、「吳英宗」、「吳餘仁」及「侯文定」印章，
    連續蓋於瑩寶公司88年6月24日董事會會議紀錄、89年9月5
    日及90年6月20日董事會議事錄，偽造「張德和」、「吳英
    宗」及「吳餘仁」的印文各3枚；88年6月24日的董事會會議
    紀錄，並蓋用偽刻的監察人「侯文定」印章，進而偽造「侯
    文定」的印文1枚。偽造法人董事代表張德和、董事吳英宗
    、吳餘仁及監察人侯文定均同意各該會議決議的私文書，並
    於瑩寶公司與租賃公司簽訂LED顯示模組買賣契約時，提出
    上述偽造的董事會會議紀錄、董事會議事錄等私文書，先後
    持向租賃公司行使，足生損害於瑩寶公司、租賃公司、張德
    和、吳英宗、吳餘仁及侯文定。
    （以下簡稱「會議紀錄案件」）
二、丁○○為圖京陽公司的不法利益的概括犯意，於瑩寶公司辦
    理88年中和連城路廠房新建工程時，竟違背其董事長的任務
    ，於88年10月7日（公訴意旨誤載為89年）在瑩寶公司，先
    由瑩寶公司將其中有關水電、消防及空調工程，以總價新台
    幣（下同）3億1600萬元發包給京陽公司，並於簽約時即預
    付總價15％的工程款4740萬元；簽約後2個月，再付同額款
    額，即尚未施工便先付京陽公司合約總價的30％，總計9480
    萬元。
    89年9月15日再由京陽公司，以總價7985萬元將此一工程轉
    包給先威公司。致瑩寶公司因丁○○此一轉包行為而受有2
    億3615萬元的價差損害。
    （以下簡稱「廠房新建工程」）
三、瑩寶公司於90年2月8日與富仁開發興業股份有限公司（下稱
    富仁公司）簽訂工程草約，承攬台中育樂中心的機電、消防
    及空調工程。
    雙方約定工程承攬合約正式簽訂後，富仁公司才須支付瑩寶
    公司第一筆預付工程款。
    丁○○明知富仁公司尚未取得前述興建工程土地的開發權、
    瑩寶公司也尚未與富仁公司簽訂正式的工程承攬合約，竟又
    基於為圖京陽公司的不法利益，於90年3月21日在瑩寶公司
    ，代表瑩寶公司與實際受丁○○掌制的京陽公司簽訂工程合
    約，將上述台中育樂中心機電、消防、空調等工程轉包予京
    陽公司，並於合約內載明瑩寶公司於簽約時即須預付京陽公
    司新台幣（下同）3405萬元定金。
    隨即於同年3月23日將前述定金款額付予京陽公司，而套出
    瑩寶公司資金用以支應京陽公司帳款所需，致生損害於瑩寶
    公司。
    （以下簡稱「台中育樂中心工程」）
四、丁○○、乙○○明知依證券交易法第171條第1項第2款規定
    ，已發行有價證券公司的董事或經理人，不得以直接或間接
    方式，使公司為不利益且不合營業常規的交易，致公司遭受
    損害。2人為出清瑩寶公司庫存，美化帳面以製造公司業績
    ，丁○○明知廣益科技股份有限公司（下稱廣益公司）對外
    銷售的大衛營會員卡欠缺營運實績，與瑩寶公司互易LED系
    統廣告看板，純為營造會員卡銷售熱絡假象，竟基於共同的
    犯意聯絡，由乙○○於89年10月30日提出「室內外多媒體顯
    示系統的市場新契機及合作卡位的行銷策略」報告及「與廣
    益科技策略聯盟做戶外廣告」簽呈，丁○○明知經營會員卡
    業務並非瑩寶公司的本業業務，前述報告及簽呈也無任何評
    估及行銷計畫，而竟於同年11月15日與廣益公司簽訂「策略
    聯盟同意書」。
　　約定廣益公司向瑩寶公司購買電子看板設備，而瑩寶公司則
　  同意廣益公司以大衛營俱樂部會員卡（大衛營會員卡）折抵
    貨款。
    瑩寶公司因而與廣益公司於89年11月30日、90年2月5日簽訂
    室外型LED顯示系統廣告看板買賣合約。合約價款分別為
    5250萬元、3888萬元，而竟由廣益公司於89年12月31日，以
    大衛營俱樂部會員卡70張，每張75萬元的價格折抵貨款；再
    於90年3月14日，以每張72萬元的價格取得54張折抵貨款。
    丁○○、乙○○對於高價取得的會員卡並無任何銷售計劃，
    以致前述會員卡僅於90年6月28日，以每張73萬元的價格售
    出2張予下游廠商達進電子公司，其餘均閒置無法處理。
    丁○○、乙○○共同以此直接方式，使瑩寶公司為不利益的
    交易，且不合「資產交換前應委請客觀公正及超然獨立的專
    家出具報告」、「應避免取得價格高於公認市價，且不易銷
    售的換入資產」等營業常規，致瑩寶公司遭受因此損失存貨
    再提列資產交換後的損害。
　　（以下簡稱「大衛營會員卡」）
五、丁○○與乙○○共同基於意圖為京陽、元兆公司不法利益的
    概括犯意聯絡，於90年7、8月間，利用掌控瑩寶公司財務的
    機會，以投標交通部、國防部等機關工程的承攬押標金名義
    ，循公司會計程序撥款，由瑩寶公司中國農民銀行中和分行
    、中國國際商業銀行中和分行、陽信商業銀行中和分行及華
    僑商業銀行新店分行等帳戶，共開立9張，總額3200萬元台
    支的方式出帳；但並未實際參與上述工程投標，而將其中4
    張台支（金額分別為550萬元、250萬元、200 萬元及320萬
    元）分別於90年7月13日，於京陽公司陽信商業銀行中和分
    行；90年7月13日、7月19日、8月7日，於京陽公司慶豐商業
    銀行中和分行等帳戶提示兌現；另5張台支（金額分別為350
    萬元、500萬元、350萬元、330萬元及350萬元）分別於90年
    7月12日、7月19日、8月3日、8月10 日，於元兆公司花蓮區
    中小企業銀行板和分行；7月16日，於元兆公司台灣銀行永
    和分行等帳戶提示兌現。以供京陽、元兆公司週轉，實際並
    未用於投標機關工程，致瑩寶公司受有3200萬元的損害。
　　（以下簡稱「押標金案件」）
    理　　　由
壹、被告2人及辯護人對於卷證的證據能力，均不爭執（本院卷
    （一）162、193反）。
貳、被告的辯解
一、被告乙○○坦承確實有「會議紀錄案件」、「大衛營會員卡
    」及「押標金案件」的事實經過（本院卷一161反面）；但
    辯稱：
（一）「會議紀錄案件」是丁○○一個人的行為，被告乙○○並
      未參與。
（二）「大衛營會員卡」被告乙○○只是這件事情的提案人，提
      案給丁○○去核准；至於丁○○有沒有按照公司的規定召
      開董事會，並非被告乙○○的職責。乙○○因丁○○已核
      准而前往接洽大衛營。交換的行為雖是被告乙○○進行，
      但行為前被告乙○○曾請教安侯會計師事務所，認為可行
      ，並且大衛營有鑑價報告，鑑價的資產有14 億多元。14
      億元可發行1000多張會員卡，每張值100多萬元，遠超過
      本案交換的75萬元。75萬元的交換價格，在當時是合理的
      。90年的第3季，會計師有提出600多萬元的跌價損失，但
      是跌價損失只是會計師在簽財報的預估值，並非公司的實
      際損失，因為會員卡還在，將來如果會員卡賣掉，1張超
      過75萬元的話，公司還有獲利。截至乙○○離開瑩寶公司
      為止，前述會員卡確實如判決書的記載，只賣出2張；但
      銷售會員卡並非被告乙○○的業務。「大衛營會員卡」是
      生意買賣，成敗應由公司負責人被告丁○○負責。
（三）「押標金案件」既經被告丁○○批示，被告乙○○因任公
      司財務副總，即請財務部門開支票給丁○○蓋章；至於支
      票開出後，哪一筆丁○○要挪用、哪一筆不挪用，被告乙○○並不知情等語。
二、被告丁○○也坦承確實有前述「會議紀錄案件」、「廠房新
    建工程」、「台中育樂中心工程」、「大衛營會員卡」、「
    押標金案件」的事實經過（本院卷0000-000）；但辯稱
（一）「會議紀錄案件」：「董事會向租賃公司借錢行之有年，
      會議紀錄是按照以前的方式，用電話講就作成的。需要借
      錢是乙○○告訴我的，我都是和丙○○電話溝通，張德和
      是久大投資公司的法人代表人頭，而實際負責人是丙○○
      。因為乙○○跟我說要借錢，所以也不用跟吳英宗講，吳
      餘仁找得到的話，就跟他講，找不到的話，就不用講。這
      些章是上櫃之前，瑩寶公司就刻了。」
（二）「台中育樂中心工程」：「瑩寶公司與富仁公司簽約時，
      約上就已講說瑩寶要先作規劃；瑩寶就交給京陽去做，京
      陽既然有作，就要給京陽簽約金。」
（三）「廠房新建工程」：「我沒有圖利京陽，因為京陽轉包給
      先威的只是瑩寶給京陽工作內容的一部分，並不是全部，
      最後京陽還要作收尾的工作；原審認為京陽沒有能力承包
      水電、消防等工作，是不正確的。因為瑩寶公司的業務協
      理甲○○自87年起即成功的為瑩寶帶來新的科技專案業務
      與新的專業人才。其中有一項重要的就是無塵室的建造，
      自然包括高階精密的水電、空調與消防的施工，于協理也
      引進人才到瑩寶與京陽來，所以京陽有能力施工。」
（四）「押標金案件」：「這部分是我監督不週，押標金屬於瑩
      寶公司暫付款，而暫付款一般是在8千萬元到1億元之間；
      如果總額沒有超過1億元的話，我是不會去懷疑的。這項
      押標金是乙○○要會計部門出款，簽呈上來，我有核章。
      我在9月初從歐洲回來，發現乙○○玩股票玩得很厲害，
      造成一些外面傳言，說乙○○玩股票斷頭，我就把乙○○
      找來，並將其解職，然後我就去查這些暫付款，就發現總
      共有3200萬元投標出去，錢還沒有回來，而錢都是經過京
      陽出去，我就以京陽名義提出自訴，去告乙○○侵占。後
      來因為乙○○說他沒有錢，先給我1200萬元賠償，其他金
      額部分他後續會再負責，而且乙○○的妹妹吳慧娟將京陽
      的財務資料20箱都帶走，京陽也沒有辦法拿出證據告乙○○，所以我才撤回自訴。乙○○有跟我說這3200萬元的押
      標金他用掉了，京陽匯出去錢的人頭都是乙○○玩股票的
      人頭，而這些人頭我也不認識。」
（五）「大衛營會員卡」：「是乙○○引進來的。乙○○也是大
      衛營的私人會員，而且吳也提出極有說服力的簽呈，我沒
      有理由不同意；但是，我仍交代吳去問會計師，如果會計
      師不同意，就不能作，後來會計師核准後，我才同意。我
      覺得我已經盡到監督的責任，當初我們資產交換的時候，
      是以瑩寶公司的存貨去交換，瑩寶的存貨如果要賣的話可
      能要打折才賣得出去，我們既然可以以高價去交換，而且
      控制板在我們手上，大衛營不可能私下賣掉，所以交換存
      貨對瑩寶公司來說是非常安全，而且我也親自去看過大衛
      營在北投新蓋的館，以當時合作的室內外多媒體廣告來說
      ，場地的租金就已經省掉了，這一定會賺錢的。我們是在
      91年年初交換完成，出問題是在同年9月間。這中間賣掉
      了2張，當時我認為可以賣卡的下包廠商很多。」等語
參、對於被告辯解不採的理由
一、被告丁○○原是瑩寶公司董事長兼總經理；被告乙○○原任
    瑩寶公司財務副總經理。元兆公司是瑩寶公司設立的紙上公
    司，並未實際營業；京陽公司實際是承接瑩寶公司工程部門
    業務而成立的子公司。元兆、京陽公司的財務、人事及業務
    均由瑩寶公司掌握等情，已經被告丁○○、乙○○坦白承認
    ，核與證人即京陽公司負責人張民貴、元兆公司名義負責人
    蘇三能及前瑩寶公司總經理特助吳慧娟所證述相符（原審卷
    (三)132-135、21 6、217），並有瑩寶公司登記、董監事資料
    及瑩寶公司與京陽公司備忘錄可憑（偵10658卷(一)35-41、調
    查局卷(二)9）。
二、本案因財團法人中華民國證券櫃檯買賣中心查覺上櫃的瑩寶
    公司有如事實欄記載的異常交易事項，而函請財政部證券暨
    期貨管理委員會移送檢調單位偵辦，有該中心90年11月13日
    （90）證櫃上字第41984號函可憑（調查局卷204-214）。
三、「會議紀錄案件」
１、被告丁○○、乙○○對於瑩寶公司提供上述88年6月24日董
    事會會議紀錄、89年9月5日及90年6月20日董事會會議議事
    錄，持向租賃公司行使，作為瑩寶公司得為元兆公司融資背
    書保證的事實均不爭執，已如前述。
２、瑩寶公司法人董事代表張德和、董事吳英宗、吳餘仁及監察
    人侯文定事先均未經通知開董事會，也未授權；但前述會議
    紀錄卻記載渠等均出席董事會，且通過由瑩寶公司為元兆公
    司向租賃公司融資背書保證的決議，並將偽刻的「張德和」
    、「吳英宗」、「吳餘仁」及「侯文定」印章，蓋用於各該
    董事會議事錄，偽造「張德和」、「吳英宗」、「吳餘仁」
    的印文各3枚，以及88年6月24日董事會會議紀錄，偽造監察
    人「侯文定」印文1枚等情，並據證人張德和於偵查中結證
    ：「我只參加過股東會，從未參加董事會，會議紀錄上不是
    我蓋的章。」等語（偵10658卷(一)70）。證人吳英宗於原審
    結證：「我於瑩寶公司上櫃前開始擔任董事，是經由我哥哥
    乙○○的介紹，不知道瑩寶公司曾經為了元兆公司向租賃公
    司融資借款擔任背書保證的事情。我從92年下半年才開始參
    加董事會，之前都沒有看過董事會會議紀錄，也沒有授權別
    人蓋用我的印章。瑩寶公司的財務及重要決策我都沒有參與
    討論，我擔任董事類似是人頭。擔任董事期間沒有留個人印
    章在公司，也沒有授權瑩寶公司刻我的章。」等語；證人吳
    餘仁也證稱：「我於79、80年間起至91、92年間止，擔任瑩
    寶公司董事，從未被通知開董事會，也沒有收到董事會議紀
    錄，幾乎不知道關於瑩寶公司的經營情形。不知道瑩寶公司
    要為元兆公司向租賃公司融資作背書保證，我並未實際參與
    瑩寶公司的業務。我只是被介紹去當人頭，沒有留印章在公
    司，也沒有授權別人刻我的章。等語」（原審卷(三)135頁反
    面-139 頁
     ）。瑩寶公司監察人侯文定並未授權他人刻章蓋用於上述
    88年6月24日董事會會議紀錄一情，已經證人侯文定於偵查
    中明確結證（偵10658卷(一)171）。
    此外，並有瑩寶公司88年6月24日董事會會議紀錄、89年9月
    5日及90年6月20日董事會會議議事錄各1份可憑（調查局卷
    (一)381-383）。
    足認上述董事會議紀錄等文書均是偽造的私文書。
３、被告丁○○主觀上確有偽造文書的犯意：
（1）證人張瑋津於原審結證：「瑩寶公司向租賃公司借款，清
     償
   　後租賃公司將契約書還我們。久大公司董事長看到後很生氣
 　  ，認為瑩寶公司未通知董事召開董事會，就隨意刻章在會
     議紀錄上用印；而丁○○部分是他自己簽名用印的，所以
     我在調查局才會說董事會議事錄是丁○○偽造的。」等語
     （原審卷(二)138）。
   　 證人吳慧娟證稱：「我擔任總經理丁○○的特助，負責保
      管京陽、元兆公司的銀行往來帳，並與租賃公司接洽，向
      租賃公司借款的條件是丁○○作最後的決定。董事會議事
      錄是制式的，由租賃公司做好，我再交給丁○○，拿回來
      時上面已經蓋好董事的章。」等語（原審卷(三)132反面、
      134）。
（2）依瑩寶公司對外背書及保證管理辦法第5條規定：「背書保
     證事項應先經董事會決議核准後為之，若因業務需要得由
     董事會授權董事長於一定額度內決行，事後再報董事會追
     認，並將辦理情形及有關事項，報請股東會備查。」（調
     查局卷(一)94）。
     被告丁○○為瑩寶公司董事長兼總經理，並擔任董事職務
     ，對於上述規定及瑩寶公司實際上並未於88年6月24日、89
     年9月5日及90年6月20日召開董事會決議為元兆公司背書保
     證等情既明知而竟持各該次不實內容的董事會議事錄文書
     向租賃公司行使，其主觀上具有偽造文書的犯意，可以認
     定。
４、被告乙○○與唐濟具有犯意聯絡：
（1）證人蘇三能於原審結證：「我是元兆公司的名義負責人，
     乙○○要求我去開設公司帳戶，開戶後交給乙○○。丁○○、乙○○有要求以元兆公司名義向租賃公司貸款。歷次
     與租賃公司簽訂買賣契約時，我與丁○○都會在場。元兆
     公司的財務由瑩寶公司負責，瑩寶公司的財務由乙○○負
     責。所以我認為元兆公司財務由丁○○指示乙○○負責。
     」等語（原審卷(二)141、142）。
     因此，被告乙○○既然要求以無實際營業且無償債能力的
     元兆公司名義，向租賃公司融資借款，身為瑩寶公司財務
     副總經理的被告乙○○對於瑩寶公司須為元兆公司擔任背
     書保證的事實知情且與被告丁○○具有犯意聯絡，可以認
     定。
（2）證人即被告丁○○於原審結證：「乙○○原是瑩寶公司董
     事，並負責財務，但公司要上櫃前，他說財務長兼任董事
     不適合，所以推薦他弟弟吳英宗擔任董事。向租賃公司借
     款的細節都是乙○○負責，董事會議事錄也是乙○○準備
     的。當瑩寶或京陽公司有資金缺口時，乙○○會告訴我需
     要借錢，我才同意去借錢。他知道向租賃公司借款及保證
     的事情。租賃公司的業務是乙○○帶進來的，這必須負責
     財務的人才知道。」等語（原審卷(三)158-161）。
     參酌被告乙○○及其妹吳慧娟是實際負責與租賃公司洽談
     融資借款及背書保證的事實，已經證人即第一租賃公司業
     務吳俊垣、亞億租賃公司營業部副科長周方平、中租迪和
     租賃公司業務經理謝明宏分別於偵查、原審明確結證（偵
     10658卷(一)113頁反面、145、148；原審卷(三)12-14）；以及
     前述各次董事會實際並未召開，已如前述等情，被告乙○○既擔任瑩寶公司財務副總經理，負責與租賃公司接洽融
     資事宜，推荐其手足吳英宗擔任瑩寶公司董事、吳慧娟經
     管瑩寶公司重要財務事項，兄弟妹三人均任瑩寶公司重要
     職務，卻辯稱，對於瑩寶公司實際上並未召開董事會決議
     通過為元兆公司背書保證、前述董事會議事錄均是偽造的
     私文書、偽造的目的無非是提供給租賃公司，使借款得以
     順利核撥等情，均不知情的辯解，不可採信。
     被告乙○○事後一再推諉卸責，辯稱均受被告丁○○指示
     行事，並無犯意聯絡等語，不能採信。
（3）綜上，被告丁○○身為瑩寶公司董事長，依法固有召集董
     事會並擔任主席的職責；而公司董事會的召開固不以董事
     皆於同一時間到場為限，得以視訊會議的方式為之；但使
     用他人名義作成會議紀錄，縱為便宜行事，也應事先告知
     決議內容，並經徵得同意，始得使用該人名義；若未經事
     先告知決議內容，且未經同意，即使用他人名義作成會議
     紀錄，表明該他人出席參與決議，即屬冒用他人名義製作
     私文書的偽造私文書行為。
     被告丁○○、乙○○未經授權即冒用法人代表董事張德和
     、董事吳英宗、吳餘仁及監察人侯文定的名義，並偽造以
     上4人的印章蓋用於董事會議事錄，據以偽造私文書，已足
     生損害於前述4人的權益；被告丁○○、乙○○且持偽造的
     董事會議事錄向租賃公司行使，影響租賃公司對於瑩寶公
     司對外背書保證事項查核的正確性，也足生損害於各該租
     賃公司。
     被告丁○○聲請傳喚的證人丙○○即久大投資顧問公司負
     責人，指派證人張德和擔任該公司於瑩寶公司的法人代表
　　　於本院審理結證，也堅稱，對於瑩寶公司向銀行、租賃公
　　　司借款一事不知情，也沒有參與擔任連帶保證人；於本案
　　　發生後，才發現被告等包括董監印章、偽造董事會紀錄、
　　  偽造會計憑證等行為等語（本院卷0000-000）。
     被告丁○○、乙○○前述行使偽造私文書的犯行，可
     以認定。
四、「廠房新建工程」
1、瑩寶公司辦理88年中和連城路廠房新建工程，於88年10月7日
   將其中有關水電、消防、空調工程以總價3億1600萬元發包予
   京陽公司，並於簽約時及簽約後2個月，尚未施工即預付合約
   總價30％的工程款，總計9480萬元。
   嗣京陽公司於89年9月15日與先威公司簽訂工程轉包合約，約
   定總價7985萬元等情，被告丁○○坦白承認，並有瑩寶公司
   與京陽公司工程合約書、京陽公司與先威公司工程合約書各1
   份可憑（原審卷(四)000-000-0頁）。
2、被告丁○○雖辯稱，京陽公司向瑩寶公司承攬的工程項目與
   京陽公司轉包予先威公司的工程項目不同，故合約總價不同
   ，並無損害於瑩寶公司的利益等語。
   經查，瑩寶公司於88成立廠房擴建小組，提出廠房擴建計劃
   ，就地點、土地、土木、機電、成本、裝潢使用成本及自建
   與新購加以分析，並委請專業公司鑑價，作為購買價格的參
   考。
   相關工程則由廠房擴建小組負責後續處理，包括土建工程由
   春暉營造公司取得；電梯、停車設備及污水處理等工程由吉
   輝營造有限公司承建；水電、空調及消防等工程由京陽公司
   承攬等情，有安侯建業會計師事務所90年11月2日安建（90
   ）審（二）字第0323C號函暨所附建廠計劃書可憑（調查局卷
   (二)297-310）。
   因此，瑩寶公司是將中和連城路廠房新建工程分為三大部分
   發包。也有瑩寶公司與春暉、吉輝、京陽公司簽訂的工程合
   約書各1份可憑（調查局卷(二)第114、115、118、151、153；
   原審卷(四)178-1至178-5）。
3、上述瑩寶公司與京陽公司的工程合約書第1條明定：「工程名
   稱：瑩寶公司中和廠房水電、空調、消防新建工程」；施工
   範圍依第3條第2、3款約定：「施工範圍及內容詳如附件報價
   單及設計圖。乙方（即京陽公司）負責土木所需的一切圖面
   設計（含技師簽證）及工程施工」
   但卷內合約書，並無前述約定的附件報價單及設計圖，不符
   合一般工程慣例；而京陽公司主要是承接瑩寶公司工程部門
   的電腦看板安裝維修業務，本身並無機電、消防、空調方面
   的專業能力，已如前述。
   難認京陽公司具有承攬的真意，參酌上述工程合約書是由京
   陽公司掛名負責人姜素娟代表京陽公司與瑩寶公司簽約。證
   人吳慧娟於原審結證：「京陽公司大小章都由丁○○保管。
   」等語（原審卷(四)132頁反面）。
   固然被告丁○○否認保管京陽公司的大小章，但無論被告丁○○是否實際持有京陽公司大小章，京陽公司的財務既須受
   瑩寶公司掌控，且被告丁○○對於瑩寶公司的財務有最終決
   定權，則被告丁○○對於上述工程合約書的簽訂既知情，而
   合約的工程項目均非屬京陽公司的專業範圍，足證京陽公司
   並無承攬的真意及施作的能力。
4、京陽公司與先威公司簽訂的工程合約書載明，京陽公司將瑩
   寶公司中和廠「水電、消防、空調工程」交由先威公司承辦
   ，工程範圍依第2條明定：「如報價單及圖面所示」；而合約
   書所附的請款比例表及工程標單，明確記載施工範圍、進度
   、請款比例、工程名稱及總價等細節。可證瑩寶公司發包予
   京陽公司的工程項目與京陽公司轉包予先威公司的工程項目
   均為「水電、消防、空調工程」，且工程合約書所附的請款
   比例表也記載，先威公司實際上是向瑩寶公司請款。參酌，
   證人即京陽公司實際負責人張民貴於原審的證言：「京陽公
   司沒有機電、消防、空調方面的實作經驗，中和廠房工程施
   作時，瑩寶公司有調來4個工人協助執行，還有一個團隊在現
   場監工。通常瑩寶公司標到屬於京陽公司專業的部分，就會
   由京陽公司負責承作。我負責執行看板工程及調度人員。丁○○知道所有京陽公司的工程，不清楚中和廠房施作的事，
   是先威公司經由京陽公司向瑩寶公司請款時才知道。京陽公
   司與瑩寶公司、先威公司的合約工程，都不是京陽公司的專
   業，京陽公司以施作LED工程為主。」等語（原審卷(三)216-
   219）。
   被告辯稱京陽公司有承作訊碟科技公司無塵室的業績，自包
   括其內水電工程，而主張有承作水電工程的專業等語，即難
   遽以憑信。
   因此，瑩寶公司僅形式上將中和廠房關於水電、消防、空
   調部分工程交由京陽公司承攬，再由京陽公司轉包予先威公
   司，實際上仍由瑩寶公司派駐人員在現場監督協助執行施工
   ，並依工程進度撥款予先威公司，並經證人甲○○於本院明
   確結證（本院卷二8-10反面）。
   足認被告丁○○藉工程款名義為京陽公司套取瑩寶公司的資
   金，故意輾轉周折透過京陽公司將工程轉包予先威公司施作
   。
   被告丁○○主觀上確有為京陽公司獲取不法利益的犯意與犯
   行至明。
5、上述瑩寶公司與京陽公司的工程合約書第4條的約定：工程總
   價計3億1600萬元（含稅）；第5條明定，簽約金為合約總價
   30％，計9480萬元（含稅）。分2期支付，第1期款於簽約完
   成後即付50％，計4740萬元（含稅）、第2期款於簽約後2個
   月內支付50％，計4740萬元（含稅）。
   被告丁○○對於瑩寶公司已先給付京陽公司此部分款項並不
   爭執；而依前述京陽公司與先威公司的工程合約書第3條約定
   ，工程總價僅7985萬元（含稅）。雖然被告丁○○辯稱上述
   2份工程合約書的施工範圍不同，因此總價不同等語；經查，
   瑩寶公司就本件中和廠房新建工程曾委託僑馥建築經理股份
   有限公司（下稱僑馥建築公司）進行造價評估。經評估總工
   程造價約3億8150萬元；水電、消防及空調等工程的造價約
   9800萬元，有僑馥建築公司出具的「瑩寶公司新建廠房興建
   計劃工程造價評估報告書」（第6頁）可憑（調查局卷(二)144
   ）。
   足證京陽公司轉包予先威公司的價格較為合理；且無論上述
   2份合約的工程項目是否相同，瑩寶公司與京陽公司約定的工
   程總價，均遠高於僑馥建築公司評估的價格，顯然有違常情
   。被告丁○○的辯解，不能採信。
   因此，被告丁○○身為瑩寶公司的董事長兼總經理，實際綜
   理公司業務，對於中和廠房新建工程總價既經鑑定公司評估
   僅約9800萬元，而竟以高達3億1600萬元的總價將其中水電、
   消防及空調部分工程轉由京陽公司承攬，再透過京陽公司以
   7985萬元的價格轉包予先威公司，致瑩寶公司於此一轉包行
   為而受有2億3615萬元的價差損害。
   被告丁○○再次違背任務致生損害於瑩寶公司利益的犯意與
   犯行，可以認定。
五、「台中育樂中心工程」
１、瑩寶公司於90年2月8日與富仁公司簽訂工程草約，承攬台中
    育樂中心的機電、消防及空調工程，雙方約定正式簽訂工程
    承攬合約後，富仁公司才須支付瑩寶公司第一筆預付工程款
    。被告丁○○於90年3月21日代表瑩寶公司與京陽公司簽訂
    工程合約，將上述台中育樂中心機電、消防、空調等工程轉
    包給京陽公司；被告丁○○卻於合約內載明瑩寶公司於簽約
    時即預付京陽公司3405萬元定金，隨即於同年3月23日支付
    前述款項給京陽公司等情，已經被告丁○○坦白承認，並經
    證人即富仁公司負責人孟立中於偵查中結證屬實（偵10658
    卷(一)149），並有富仁公司與瑩寶公司工程草約、瑩寶公司
    與京陽公司工程合約各1份可憑（調查局卷(一)341-355）。
２、京陽公司是承接瑩寶公司工程部門業務而成立的子公司，所
    有人事、財務、業務均由瑩寶公司掌握，已經證人張民貴於
    原審結證證：「我原本在瑩寶公司擔任工程部門經理，後來
    因瑩寶公司準備申請上櫃，工程部門執行的風險較大，所以
    建議遷出去成立京陽公司。京陽公司主要是處理LED電腦看
    板的安裝架設維修。一開始是以我的名義成立，但因我是瑩
    寶公司主管，離開（瑩寶公司另）成立京陽公司，對瑩寶公
    司上櫃會有影響，所以才將負責人名義改為姜素娟，我掛名
    行政副總，實際的角色是瑩寶公司工程部門經理，所有經營
    掌控管理都由瑩寶公司交代執行。京陽公司沒有機電、消防
    、空調方面的專業及經驗，不知道瑩寶公司有與富仁公司簽
    訂台中育樂中心的工程合約，也沒有規劃執行。」等語（原
    審卷216）。
 　 可證京陽公司主要是承接瑩寶公司工程部門的電腦看板安裝
    維修業務，本身並無機電、消防、空調方面的專業能力，且
    依前述瑩寶公司與京陽公司簽訂的備忘錄記載，瑩寶公司尚
    須派專人協助監督京陽公司，更證實瑩寶公司並無向富仁公
    司承攬機電、消防、空調工程後，再轉包給並無施作能力的
    京陽公司的必要。
　  以上轉包的行為尚非被告丁○○此部分犯行的重點；被告丁○○竟更進一步實行如下損害瑩寶公司的行為：
 　 富仁公司與瑩寶公司就台中育樂中心的機電、消防及空調工
    程，尚未簽訂正式工程合約，僅於90年2月8日簽訂工程草約
    。
　  草約第9條明定：「甲方（即富仁公司）應於本草約簽訂後3
    個月內完成本工程用地過戶至甲方名下及台中市政府完成（
    商業區）公告手續。甲方應於本草約簽訂後6個月內完成建
    築執照申請及完成雙方正式工程合約之簽訂」。
    第6條第2項約定：「甲乙雙方簽訂正式工程合約後，甲方付
    出第一筆預付款...。」
    可證富仁公司於草約簽訂後3個月內應完成工程用地的過戶，
    並於6個月內完成建築執照申請及簽訂正式工程合約，且富仁
    公司於簽訂正式工程合約後，才須支付瑩寶公司第1筆工程款
    。
　  被告丁○○身為瑩寶公司的負責人，對於上述草約的內容知
    之甚詳，竟於富仁公司就興建工程用地取得狀況、實際施工
    日期不明，且瑩寶公司尚未取得第1筆預付款的情況下，即
    於同年3月21日將上述工程轉包給京陽公司，並約定於簽約
    時即應支付京陽公司訂金3405萬元（含稅），隨即於同年3
    月23日給付。有工程合約、瑩寶公司90年及89年12月31日財
    務報告可憑（調查局卷(一)350、同上卷(二)87）。
　  被告丁○○對於以上事實經過並不爭執。足認被告丁○○為
    圖京陽公司的不法利益，藉預付工程款的名義，將瑩寶公司
    資金套出，以支應京陽公司帳款所須，足生損害於瑩寶公司
    ，可以認定。
3、被告丁○○雖辯稱：瑩寶公司與京陽公司的合約金額4億5400
   萬元，約為瑩寶公司向富仁公司承攬價格的8折，可確保營保
   公司獲利，且簽約時支付予京陽公司的訂金3405萬元，僅為
   工程款的7.5％，較一般工程慣例預付款為工程款的15-30％
   低等語。
   經查，重點不在於前述3405萬元占瑩寶公司承攬本案工程的
   價款若干，以及一般工程合約訂金額應給付幾成；因事實上
   ，瑩寶公司與富仁公司尚未正式簽訂工程合約，若能正式與
   富仁公司簽約，瑩寶公司尚且須先支付富仁公司履約保證金
   的情況下，瑩寶公司於此一工程合約上，尚分文未取得，即
   先支付京陽公司鉅額的工程款，致瑩寶公司對富仁公司尚未
   發生契約關係取得工程施工權利，即因被告的作為而立即受
   有財產上的損失。被告丁○○所為有違身任瑩寶公司董事長
   兼總經理的職責，可以認定。
六、「大衛營會員卡」
1、被告2人坦承，被告乙○○於89年10月30日擔任瑩寶公司財務
   副總經理期間，提出「室內外多媒體顯示系統的市場新契機
   及合作卡位的行銷策略」報告及「與廣益科技策略聯盟做戶
   外廣告」簽呈，經被告丁○○同意，於同年11月15日與廣益
   公司簽訂「策略聯盟同意書」，約定廣益公司向瑩寶公司購
   買電子看板設備，而瑩寶公司同意廣益公司以大衛營俱樂部
   會員卡折抵貨款。瑩寶公司與廣益公司即於前述時間簽訂室
   外型LED顯示系統廣告看板買賣合約，價款分別為5250萬元及
   3888萬元，並由廣益公司分別以其所有大衛營會員卡70張，
   每張75萬元；54張每張72萬元的價格折抵貨款。事後瑩寶公
   司僅以每張73萬元的價格售出2張，其餘均閒置無法處理等情
   ，業經證人即廣益公司負責人劉政池、達進電子公司負責人
   陳根旺分別於偵、審詳細結證（偵10658卷(三)32反面），且有
   策略聯盟同意書、瑩寶公司與廣益公司買賣合約書、報價單
   、簽呈、報告可憑（偵10658卷(一)181-187、調查局卷(一)117-
   121）。
2、被告丁○○、乙○○雖然均否認瑩寶公司與廣益公司所為的
   資產交換過程不合營業常規，致瑩寶公司遭受損害；經查，
   依據財政部證券暨期貨管理委員會公告第（88）台財證(一)第
   81769號「公開發行公司取得或處分資產處理要點」訂定取得
   或處分資產處理程序，第3條第1款明定：「取得前項資產，
   應由承辦部門將擬取得或處分之緣由、標的物、交易相對人
   、移轉價格、收付款條件、價格參考依據等事項，依公司核
   決權限及相關辦法核定，同時應經董事長同意後，始能交付
   執行，並於事後再提最近期董事會追認之。」
   同上第7條第1項第1款明定：「取得或處分資產應委請客觀公
   正及超然獨立之專家出具報告。」（調查局卷(二)101、103）
   因此，瑩寶公司與廣益公司進行資產交換前，自應依前述規
   定辦理，並委請客觀公正、超然獨立的專家出具報告，事後
   應提最近期董事會追認。
   被告丁○○明知前述規定，竟僅憑被告乙○○於89年10月30
   日提出的未具體說明大衛營俱樂部的市佔率、開設連鎖店的
   時程、銷售會員卡的具體計劃、移轉價格如何決定、對瑩寶
   公司有無不利等事項的「室內外多媒體顯示系統的市場新契
   機及合作卡位之行銷策略」報告，以及「與廣益科技策略聯
   盟做戶外廣告」簽呈，即批示核准執行。
   隨即於89年11月15日代表瑩寶公司與廣益公司簽訂策略盟同
   意書，約定廣益公司向瑩寶公司購買電子看板設備，並以大
   衛營俱樂部會員卡折抵貨款，顯然不符合營業常規。
3、證人劉政池雖於原審證稱：「大衛營俱樂部於開幕時是台灣
   第一家水療俱樂部，採會員制，有個人會員卡及團體會員卡
   。89年間團體會員卡的價格是72萬元，使用年限為20年，廣
   益公司與瑩寶公司策略聯盟所提供的是團體會員卡，價格為
   72萬元。」等語（原審卷(四)185反面-188），並提出經泛美鑑
   價股份有限公司評估的會員卡種類及入會會費說明1張為憑（
   原審卷(四)203）。
   前述說明固然記載大衛營會員卡入會費72萬元；但瑩寶公司
   是以每張75萬元的價格取得會員卡70張、每張72萬元的價格
   取得會員卡54張用於折抵貨款。
   瑩寶公司如此大量的以會員卡折抵貨款，取得成本卻等於或
   高於一般市價。顯見瑩寶公司如以成本價格轉售，勢必無法
   於市場上競爭，難以銷售；況且瑩寶公司於取得會員卡轉售
   ，尚須投入相當的管銷費用，售出價格必然高於成本，更增
   加銷售的困難，顯然不合於「應避免取得價格高於一般市價
   ，且不易銷售的換入資產」的營業常規。
   尤其，瑩寶公司為履行上述買賣合約，已依約交貨，並付出
   相當的成本，有工單、出庫單、發票可證（調查局卷(一)309-
   315）；而事實證明瑩寶公司事後僅於90年6月28日以每張73
   萬元的價格售出2張會員卡，其餘均閒置無法處理。
   至於被告乙○○雖曾提出安侯建業會計師事務所90年10月12
   日安建（90）審(二)字第02 81A號、90年10月26日安建（90）
   審(二)字第0310C號、90年10月29日安建（90）審(二)字第0313C
   號、90年11月2日安建（90）審(二)字第03 23C號函（原審卷(四)
   第24、28、49、67），並於本院聲請詰問前述事務所會計師
   ；但以上證據僅足以說明本案交易是屬於不同種類的資產交
   換、廣益公司的銷售價格與瑩寶公司的入帳金額相當，並未
   違反會計原則，尚不足以作為認定交易並非不利益瑩寶公司
   且符合營業常規的佐證。
4、被告乙○○於91年3月14日調查局更直言：「（你們第一筆有
   現金進來，後面兩筆是以會員卡抵債，為什麼會這樣子？）
   應該是雙方公司要作帳，講白就是這樣，他（指廣益公司）
   想要營業額，我也想要營業額，因為他是休閒行業，我們想
   休閒行業可能有機會。」
   「（大家對資產交換沒意見，那客觀價值如何認定？）他也
   是給人家那個價錢。（但是他也沒有那麼高的75？他是拿最
   高的來，對你們是吃虧？）我知道，但也不是什麼吃虧，只
   是作一個資產交換，是70或50根本不重要，因為根本沒有錢
   出來。」等語（原審卷四125-5）
   證人劉政池並且證稱：「我在簽訂本件策略聯盟同意書前，
　 曾到瑩寶公司拜會過丁○○，有向他提過策略聯盟的事。」
   等語（原審卷(四)188反面）。
   足認被告2人為美化瑩寶公司帳面，而與廣益公司進行資產交
   換，並且是由被告乙○○提出簽呈及報告，經被告丁○○批
　 示核准後執行。
　 被告2人共同實行不利於瑩寶公司，且不合營業常規的交易，
   致瑩寶公司遭受損害的事實，可以認定。
   至於被告主張大衛營鑑價結果資產約14億元，足以發行1000
   張會員卡，與之交易LED系統產品是合理的等語；但因公司資
   產與會員卡行銷是不同的二回事，其資產並非會員卡之擔保
   。所辯不足為互易會員卡造成公司損害的有利認定。
七、「押標金案件」
1、被告丁○○、乙○○對於瑩寶公司於90年7、8間將投標交通
   部、國防部等機關工程的承攬押標金，循公司會計程序撥款
   ，由瑩寶公司中國農民銀行中和分行、中國國際商業銀行中
   和分行、陽信商業銀行中和分行及華僑商業銀行新店分行等
   帳戶，開立9張總額3200萬元台支的方式出帳；其中4張台支
   （金額分別為550萬元、250萬元、200萬元及320萬元）分別
   於90年7月13日於京陽公司陽信商業銀行中和分行、90年7月
   13 日、7月19日及8月7日，於慶豐商業銀行中和分行等帳戶
   提示兌現；另5張台支（金額分別為350萬元、500萬元、350
   萬元、330萬元及350萬元）分別於90年7月12日、7月19日、8
   月3日及8月10日，於元兆公司花蓮區中小企業銀行板和分行
   、7 月16日於台灣銀行永和分行等帳戶提示兌現，實際上並
   未參與投標等情，並不爭執，且有瑩寶公司帳列押標金暫付
   款3200萬元9紙台支流向明細表、支票（影本）9紙、花蓮區
   中小企業銀行客戶存提紀錄明細表、台灣銀行支票類存款戶
   對帳單、陽信商業銀行客戶對帳單、慶豐商業銀行客戶歷史
   檔交易明細查詢、元兆公司花蓮區中小企業銀行帳戶存提明
   細表、瑩寶公司90年10月26日（90）瑩寶函字第00170號函暨
   附件、交通部地鐵處90年10月24日函、中華大學90年11月1日
   函、行政院衛生署新竹醫院90年11月1日馨醫總字第9008070
   號函（調查局卷(一)76-84、215、338-340、356-377）、陽信
   商業銀行中和分行95年10月3日陽信中和字第9500118號函暨
   所附存款送款單、客戶帳卡歷史資料表、慶豐商業銀行中和
   分行95年8月21日（95）慶銀和字第321號函暨所附客戶歷史
   交易明細表、花蓮區中小企業銀行板和簡易型分行95年9月19
   日蓮銀和字第95001028號函暨所附客戶存提紀錄明細表、存
   入憑條、匯款申請書、台灣銀行永和分行95年9月14日永和營
   字第09500041731號函暨所附歷史明細查詢系統，及支票（影
   本）2張可憑（原審卷(三)230-262）。
2、被告丁○○、乙○○雖然矢口否認具有背信的犯意；經查，
   被告乙○○於91年3月14日調查局詢問時坦承：
   「（那10張投標為什麼要這樣搞？事實上也沒有去投標？）
   那錢實際上沒有進來（指沒有進人頭帳戶），因為京陽公司
   自己有接一些工程，要營運週轉金，就是進到京陽公司去了
   。（為什麼要用投標公共工程名目？）丁○○講的，我不知
   道為什麼這樣。就我所知3年前，在我還沒管財務以前，他就
   是這樣把錢弄出去做週轉金」。
   「（丁○○的手法應該從瑩寶公司把錢挪到京陽、元兆公司
   ，這兩家公司未公開，而且可以掌握，對不對？你知道挪到
   這邊，除了10張押標金到這，之前？）這兩家丁○○可以掌
   握，我的意思就是都是用押標金挪出來的，之前也都是這樣
   ，在會計師查帳前再補回去，我是財務長，我會紀錄。」等
   語（原審卷0000-0-00-00。
　 證人蘇三能於原審結證：「我只是元兆公司的名義負責人，
   公司的帳戶是由乙○○要求我去開戶，開戶後我把帳戶交給
   乙○○，公司大小章一開始我就沒有經手。就我的經驗，元
   兆公司的財務是由瑩寶公司財務控制，瑩寶公司是由丁○○
   負責，財務是由乙○○負責，所以我在調查局說元兆公司財
   務由丁○○指示乙○○負責。」等語（原審卷(三)141-143）。
   證人張民貴於原審證稱：「京陽公司的財務翁淑端是丁○○
   的小姨子，由她負責與瑩寶公司聯繫。京陽公司大小章由瑩
   寶公司保管。與翁淑端接觸的人是吳慧娟，京陽公司的支票
   簿由她保管。京陽公司收款、請款都是由翁淑端與吳慧娟接
   洽，向瑩寶公司請款。」等語（原審卷(四)215、216）。
　 綜合證人蘇三能、張民貴所述，元兆、京陽公司的帳戶是由
   瑩寶公司保管，而瑩寶公司的財務由被告乙○○負責，被告
   丁○○則為最終的決策者。
   足認被告丁○○、乙○○對於瑩寶公司前開總額3200萬元的
   押標金實際並未參與投標，而於元兆、京陽公司的帳戶提示
   兌現一情，具有共同的犯意聯絡。
3、證人吳慧娟於偵查中結證：「京陽、元兆公司銀行存款的帳
   是我作的，匯給黃滿堂的錢是丁○○拿公司的款項給我匯的
   。匯給泛亞公司的是手續費及定存單，匯給元兆公司帳戶的
   錢，是用元兆公司銀行的錢匯的。馮思恕、莊敏惠的部分是
   丁○○拿錢叫我匯的。京陽公司匯給京陽公司的錢是丁○○
   叫我去匯的。」等語（偵10658(三)30、31）；並於原審結證：
   「我是總經理丁○○的特助。我為丁○○保管元兆、京陽公
   司之銀行往來帳；但銀行印鑑是由丁○○保管，我所做的資
   金調度是經由丁○○批准後做的，我所寫的支票申請單是交
   由丁○○簽名。」等語（原審132-135）。
   參酌京陽公司於90年間發生財務困難，由瑩寶公司概括承受
   京陽公司與先威公司工程合約的權利義務，足認證人吳慧娟
   動用元兆、京陽公司帳戶內的款項，須經被告丁○○授意，
   且被告丁○○對於該帳戶內款項的週轉使用確有主導權。
   ，有瑩寶公司90年及89年12月31日財務報告（42頁）可憑（
   調查局卷(二)86）。
   可證被告乙○○於調查局供稱，將瑩寶公司押標金用以供京
   陽公司週轉使用的陳述，可以採信。
   被告丁○○、乙○○違背為瑩寶公司委任渠等處理事務應盡
   的義務，2人就此部分犯行具有犯意聯絡，也可認定。
肆、撤銷改判的理由
一、撤銷原判決的理由
　　原審就（原判決）事實欄二「會議紀錄案件」與事實欄三、
　  四、五「台中育樂中心工程」、「廠房新建工程」及「押標
    金案件」，以及事實欄六「大衛營會員卡」等5大犯事實，
    認定是3項分別起意的行使偽私文書、背信、違反證券交易
    法犯行。
    事實上原判決認定有罪的前述5大事實，時間上橫亙88年6月
    間至90年6月間，且5大事實的行為時間彼此相互交錯：
    「會議紀錄案件」88年6月24日、89年9月5日、90年6月20日
    「台中育樂中心工程」90年2月8日、90年3月21、23日。
    「廠房新建工程」88年10月7日、89年9月15日。
    「押標金案件」90年7、8月間。
    「大衛營會員卡」89年10月30日、11月15、30日、12月31日
    　　　　　　　　90年2月5日、3月14日、6月28日。
　　而前述5大犯罪事實的終極結果均是：套出瑩寶公司的資產
  　以作他用。
  　因此，上述5大犯罪事實其實均只是為套出瑩寶公司資產所
    為背信行為的不同名目與手段。應認各犯罪事實間均具有修
    正前刑法第55條規定，手段目的牽連關係的裁判上一罪關係
    。
    被告2人提起上訴否認犯罪固均無理由；但因如上理由，應
    撤銷原判決。
二、自為判決的論罪科刑理由
（一）被告丁○○、乙○○就「會議紀錄案件」所為，均觸犯刑
      法第216條、第210條、第342條第1項行使偽造私文書罪、
      背信罪。
　　　被告2人偽造印章犯行屬於冒用張德和、吳英宗、吳餘仁
　　　及侯文定名義偽造董事會議事錄私文書的部分行為；以及
  　　偽造私文書的低度行為均為行使私文書的高度行為吸收，
　    均不另論罪。
　　　起訴事實雖未敘及被告2人冒用侯文定名義偽造88年6月24
  　　日董事會會議紀錄私文書，並持以行使的犯行，因與前述
   　 行使偽造私文書罪行具有後述連續犯裁判上一罪關係，為
      起訴效力所及，自應併予審究。
（二）被告丁○○就「廠房新建工程」及「台中育樂中心工程」
      ；被告丁○○、乙○○就「押標金案件」所為，均觸犯刑
　　　法第342條第1項背信罪。
（三）被告2人就「大衛營會員卡」所為均觸犯刑法第342條第1
      項背信罪，以及依刑法第2條第1項前段規定，應適用有利
      於被告的行為時法，即93年4月28日修正前（即89年7月19
      日修正公布，自90年1月15日起施行）的證券交易法第171
      條第2款規定，已依證券交易法發行有價證券公司之董事
      、經理人，以直接方式，使公司為不利益之交易，且不合
　　　營業常規，致公司遭受損害。
　　　上述2罪名因具有特別法優於普通法，以及狹義法優先廣
  　　義法適用的優位原則，應論以修正前證券交易法第171 條
　    第2款。
（四）被告2人就「會議紀錄案件」、「押標金案件」及「大衛
      營會員卡」犯行，因具有犯意聯絡、行為分擔，均應依現
      行刑法第28條，論以共同正犯。
（五）被告2人於「會議紀錄案件」多次行使偽造私文書罪及背
      信犯行；「押標金案件」所為背信犯行；被告丁○○就「
      廠房新建工程」及「台中育樂中心工程」的背信犯行，各
      皆時間緊接、所犯構成要件相同，經比較新舊法，各應依
      修正前刑法第56條規定，論以連續犯一罪，並均加重刑罰
      。
（六）被告2人所為連續行使偽造私文書罪、連續背信罪及證券
      交易法第171條第2款罪行間，因具有修正前刑法第55條規
　    定，手段目的牽連關係的裁判上一罪關係，應從一重罪，
      論以證券交易法第171條第2款罪。
（七）審酌被告丁○○身為上櫃公司董事長兼總經理；被告乙○○身為財務副總經理，枉顧瑩寶公司及投資人的利益，以
      迂迴不正手法籌措資金週轉，致觸犯法禁，參酌被告2人
      並無前案科紀錄、犯罪的動機、手段，造成瑩寶公司損害
      的程度，均不具悔意；被告乙○○更企圖將全部責任推由
      被告丁○○承擔等一切情狀，認宜分別量處如主文所示刑
      罰。
（八）偽造瑩寶公司88年6月24日董事會會議紀錄、89年9月5日
      及90年6月20日董事會議事錄等私文書因非屬被告丁○○
      、乙○○所有、非違禁物，不予宣告沒收。
      前述偽造私文書其上「張德和」、「吳英宗」及「吳餘仁
      」印文各3枚、「侯文定」印文1枚；「張德和」、「吳英
      宗」、「吳餘仁」及「侯文定」印章各1個，均依刑法第
      219條規定，宣告沒收。
（九）被告丁○○聲請再傳喚證人張民貴；另聲請傳證戊○○、
　　　蔣坤璋、陳文成及林建宏，證明京陽公司具有承作「廠房
      新建工程」、「台中育樂中心工程」的能力。
      經審酌，證人張民貴已經於調查局、偵查及原審多次詳細
      證述，無再行傳訊必要；其餘證人除均為同質性證人之外
      ，所聲請的待證事項，已經被告聲請傳喚的證人甲○○於
      本院明確結證，未能作為有利於被告的認定憑據，已如前
      述；並且被告丁○○所為的各項犯罪事實，其實不過是一
      連串套出瑩寶公司資產的手段而已，亦如前述。因此，被
      告聲請的此部分待證事實，也無另傳證的必要。
伍、不另為無罪諭知部分（檢察官並未上訴）
　　公訴意旨另以，被告丁○○、乙○○於89年至90年間多次利
 　 用無償債能力之元兆公司及京陽公司名義，並指示不知情的
    公司掛名負責人姜素娟、蘇三能至瑩寶公司，同時由被告乙○○、丁○○本人擅自代表瑩寶公司於各該契約及本票中簽
    名連帶保證，並約定以京陽、元兆公司連續開立公司支票由
    瑩寶公司背書保證的方式分期還款，陸續與國內中租迪和、
    第一、日盛國際、僑銀國際、金亞太等各大租賃公司簽訂
    LED顯示模組買賣契約，其後再以不實的交驗貨證明書交付
    租賃公司，而詐得融資款項。
    計有：以京陽公司名義向中租迪和公司融資5286萬3000元及
    1587萬元、第一租賃融資3億1330萬元及亞億國際租賃公司
    融資1573萬125元，另以元兆公司名義向僑銀國際租賃分別
    融資1807萬8000元及1064萬4000元，向金亞太租賃公司融資
    1979萬3100元，中央租賃公司融資3108萬528元，聯邦國際
    租賃公司融資2039萬7980元及向日盛國際租賃公司融資1071
    萬84 00元，共計向租賃公司融資達2億2687萬5133元。
    嗣京陽、元兆公司分別於90年9、10月間陸續發生退票，無
    法償還租賃公司借款，造成各租賃公司陸續持瑩寶公司及被
    告丁○○、乙○○等人連帶保證本票向法院聲請強制執行裁
    定，請求瑩寶公司連帶清償，不僅使瑩寶公司須承擔鉅額負
    債，且已實際增加該公司潛在經營風險，致生損害於瑩寶公
    司，金額計有：金亞太租賃公司聲請連帶清償364萬1400元
    、僑銀國際租賃公司1807萬8000元及第一租賃公司之400萬
    元，共計造成瑩寶公司需負擔連帶賠償損失2571萬9400元。
    因認被告丁○○、乙○○共同連續涉犯刑法第339條第1項詐
    欺取財罪、同法第342條第1項背信罪嫌等語。
    此部分已經原審詳查認定犯罪不能證明：
一、被告丁○○、乙○○於89年至90年間多次以元兆公司及京陽
    公司名義，並指示該2公司掛名負責人姜素娟、蘇三能至瑩
    寶公司，同時由被告乙○○、丁○○本人代表瑩寶公司於各
    該契約及本票中簽名連帶保證，並經定以京陽、元兆公司連
    續開立公司支票由瑩寶公司背書保證之方式分期還款，陸續
    與國內中租迪和、第一、日盛國際、僑銀國際、金亞太等各
    大租賃公司簽訂LED顯示模組買賣契約，其後再以交驗貨證
    明書交付租賃公司，被告丁○○、乙○○因而貸得融資款項
    ，計有：以京陽公司名義向中租迪和公司融資5286萬3000
    元及1587萬元、第一租賃融資3億1330萬元及亞億國際租賃
    公司融資157 3萬125元，另以元兆公司名義向僑銀國際租賃
    分別融資1807萬8000元及1064萬4000元，向金亞太租賃公司
    融資1979萬3100元，中央租賃公司融資3108萬528元，聯邦
    國際租賃公司融資2039萬7980元及向日盛國際租賃公司融資
    1071萬8400元等情，業經證人姜素娟、蘇三能、吳俊垣、周
    方平、謝明宏證述明確（調查局卷一37、71-74；偵10658卷
    113、145、148；原審卷(二)141、142），並有日盛租賃公司
    94年10月19日陳報狀暨所附買賣契約書、統一發票、95年2
    月6日陳報狀、中央租賃公司94 年12月12日陳報狀暨所附分
    期付款買賣契約書、送貨單、交驗貨證明書、本票、支票、
    買賣價金支付同意書、發票、95年2月9日陳報狀暨所附本票
    、聯邦租賃公司94 年12月27日（94）聯邦租管字第075號函
    暨所附買賣契約書、交驗貨證明書、僑銀租賃公司94年10月
    5日（94 ）僑租字第051號函暨所附交驗貨證明書、95年2月
    27 日（95）僑租字第007號函、第一租賃公司94年12月15
    日陳報狀暨所附買賣契約書、票據明細表、發票、交驗貨證
    明書、指定付款切結書、金復華租賃公司94年12月30日陳報
    狀暨所附授信申請書、買賣契約書、交驗貨證明書、95年2
    月27日陳報狀、中租迪和租賃公司95年2月22日陳報狀暨所
    附買賣契約書可憑（原審卷(二)153-241 、卷(三)28-93）。因
    此，被告丁○○、乙○○是否成立詐欺、背信犯行的癥點在
    於：
（一）被告丁○○、乙○○持不實的交驗貨證明書向租賃公司融
      資借款，有無施用詐術。
（二）被告丁○○、乙○○以元兆、京陽公司名義向租賃公司融
      資借款，並由瑩寶公司擔任背書保證之情形，融資貸得之
      款項用途為何、有無致生損害於瑩寶公司。經查：
1、元兆、京陽公司與上開租賃公司簽訂買賣契約時，地點在瑩
   寶公司，且由被告丁○○、乙○○親自簽名擔任連帶保證人
   ，或由被告丁○○代表瑩寶公司於契約、本票上簽名背書保
   證，業據被告丁○○、乙○○坦認不諱，並經證人姜素娟、
   蘇三能證述明確；上述買賣契約書、本票、交驗貨證明書顯
   示，租賃公司的交易型態均是租賃公司向元兆公司（或京陽
   公司）買入LED顯示模組後，再由京陽公司（或元兆公司）向
   租賃公司以分期付款方式買回，或元兆公司將LED顯示模組出
   售予租賃公司後，再與租賃公司簽訂分期付款買賣契約買回
   該貨物，由被告丁○○、乙○○擔任連帶保證人或由瑩寶公
   司共同簽發本票擔保債權，租賃公司則於收受交驗貨證明書
   後撥款，而元兆、京陽公司之財務、人事、業務均由瑩寶公
   司掌控，元兆公司並未實際營業，此為被告丁○○所不爭執
   。
 　足認供應標的物予租賃公司的出賣公司及分期付款買入標的
   物之買受公司，均是受瑩寶公司所掌控的公司，本身均無獨
   立的財務、人事及業務，因而租賃公司乃要求必須由瑩寶公
   司共同發票、保證，且證人即第一租賃公司業務吳俊垣證稱
   ：「京陽公司尚未清償債務前，標的物所有權屬於第一租賃
   公司，我們不會去驗貨，我們本身沒有貨物，款項是撥給元
   兆公司。」等語（原審卷(三)13）。證人吳慧娟也證稱：以附
   條件買賣方式融資借款是租賃公司的主意等語（原審卷(三)135
   ）。應認租賃公司對於買賣標的物的存在與否並非重視，且
   對於買賣雙方並無實際上貨物的交付，並非毫不知情。
2、融資性分期付款的作業方式通常是買受人向其所選定的供應
   商選定標的物後，再向租賃公司申請辦理分期付款交易，經
   租賃公司審核買受人的信用及付款能力後，即與買受人簽訂
   分期付款買賣合約書。標的物則由供應商直接交付與買受人
   ，買受人驗收無誤後，即出具交貨及驗收證明書，並交付分
   期付款支票、本票等予租賃公司；租賃公司則依據交貨及驗
   收證明書，交付貨款予供應商，買受人則依約支付分期價金
   予租賃公司，已經證人吳俊垣述明，被告丁○○並不否認。
   可知租賃公司並非最終使用者，也無法對所有標的物具有專
   業知識，並不介入買受人及供應商間的洽商，也不負擔標的
   物的瑕疵擔保及運送、驗貨等責任。租賃公司依買受人的請
   求及所出具的交貨及驗貨證明書付款給供應商，並因此而取
   得買受人所交付分期付款票據。
   因此，元兆、京陽公司與租賃公司間，並無實際上貨物的交
   付及驗收。被告丁○○、乙○○出具交驗貨證明書予租賃公
   司後，租賃公司即付款予供應商元兆或京陽公司，此為融資
   性分期付款的交易慣例，難認有何施用詐術的情形；縱使事
   後有債務不履行的民事糾葛，也與是否成立詐欺罪無關。
3、證人吳餘仁於原審證述：「丁○○事前並未告訴我瑩寶公司
   要為元兆公司作背書保證的事情，瑩寶公司事後有追認3000
   萬元背書保證的額度。」等語（原審卷(三)139）；而依瑩寶公
   司對外背書及保證管理辦法第5條規定：「背書保證事項應先
   經董事會決議核准後為之，若因業務需要得由董事會授權董
   事長於一定額度內決行，事後再報董事會追認之，並將辦理
   情形及有關事項，報請股東會備查」。因此，瑩寶公司既有
   依規定事後追認此部分背書保證的額度，則被告丁○○、乙○○於前開額度內由瑩寶公司為元兆公司背書保證，難認已
   生損害於瑩寶公司；證人吳慧娟並證稱：「我為丁○○保管
   京陽、元兆公司的銀行往來帳，並與租賃公司接洽，公司錢
   用光時，丁○○會要我以京陽公司名義向租賃公司借錢，租
   賃公司於借款快到期時，都會來問我是否續借，我會向丁○○報告，經他同意後就開償還支票，並由丁○○、乙○○出
   面簽背書保證資料，交給租賃公司後就撥款，向租賃公司借
   款的條件是丁○○作最後的決定，租賃公司將借款撥到指定
   的帳戶，由丁○○分配使用，不知道有無匯到瑩寶公司帳戶
   。」等語（偵10658卷31反面、原審卷(三)132-134）。
   應認京陽、元兆公司的財務是由被告丁○○實際掌握，瑩寶
   公司若有資金需求，則以元兆、京陽公司名義向租賃公司融
   資借款，再由瑩寶公司背書保證。
   被告2人此部分行為尚難認定已致生損害於瑩寶公司的利益。
二、此外，及至本院辯論終結，公訴人並未提出其他更積極的證
    據證明被告丁○○、乙○○涉有此部分犯嫌，應認此部分犯
    罪事實尚屬不能證明。
三、因公訴人既認此與前述論罪科刑的犯罪事實具有裁判上一罪
    關係，不另為無罪諭知。
陸、適用法律
一、刑事訴訟法第369條第1項前段、第364條、第299條第1項前
    段。
二、（93年4月28日修正前）證券交易法第171條第2款。
三、刑法第2條第1項前段、第11條前段、第28條、第210條、第
    216條、第342條第1項、第219條；修正前第55條、第56條。
本案經檢察官王金聰到庭執行職務。
中　　華　　民　　國　　96　　年　　12　　月　　12　　日
　　　　　　　　　刑事第六庭  審判長法　官  林堭儀
　　　　　　　　　　　　　　　　　  法　官  陳玉雲
　　　　　　　　　　　　　　　　　  法　官  郭豫珍
以上正本證明與原本無異。
如不服本判決，應於收受送達後十日內向本院提出上訴書狀，其
未敘述上訴之理由者並得於提起上訴後十日內向本院補提理由書
（均須按他造當事人之人數附繕本）。
                                    書記官  胡勤義
中　　華　　民　　國　　96　　年　　12　　月　　13　　日
附錄：本案論罪科刑法條全文
證券交易法第171條（93年4月28日修正前）
有左列情事之一者，處七年以下有期徒刑，得併科新臺幣三百萬
元以下罰金：
一  違反第二十條第一項、第一百五十五條第一項、第二項或第
一百五十七條之一第一項之規定者。
二  已依本法發行有價證券公司之董事、監察人、經理人或受僱
人，以直接或間接方式，使公司為不利益之交易，且不合營業常
規，致公司遭受損害者。
中華民國刑法第210條
（偽造變造私文書罪）
偽造、變造私文書，足以生損害於公眾或他人者，處 5 年以下有
期徒刑。
中華民國刑法第216條
（行使偽造變造或登載不實之文書罪）
行使第 210 條至第 215 條之文書者，依偽造、變造文書或登載
不實事項或使登載不實事項之規定處斷。
中華民國刑法第342條
（背信罪）
為他人處理事務，意圖為自己或第三人不法之利益，或損害本人
之利益，而為違背其任務之行為，致生損害於本人之財產或其他
利益者，處5年以下有期徒刑、拘役或科或併科1千元以下罰金。
前項之未遂犯罰之。
